【裁判字號】    95,易,1541
【裁判日期】    950630
【裁判案由】    違反電子遊戲場業管理條例
【裁判全文】
臺灣臺中地方法院刑事判決              95年度易字第1541號
公  訴  人  臺灣臺中地方法院檢察署檢察官
被      告  丁○○
選任辯護人  何志揚  律師
被      告  乙○○
                    線居臺中市.
上列被告因違反電子遊戲場業管理條例案件，經檢察官提起公訴
（九十五年度偵字第五五二一號、第五七六二號、第六一一二號
），被告等均於準備程序就被訴事實為有罪之陳述，本院合議庭
裁定由受命法官獨任進行簡式審判程序，並予判決如下：
    主    文
丁○○共同連續在公眾得出入之場所賭博財物，處罰金肆仟伍佰
元，如易服勞役，以佰元折算壹日，扣案如附表一所示之物均
沒收。
乙○○共同違反未依電子遊戲場業管理條例規定，辦理營利事業
登記者，不得經營電子遊戲場業之規定，處拘役貳拾日，如易科
罰金，以佰元折算壹日，扣案如附表二所示之物均沒收。
    犯罪事實
一、丙○○（俟到案後，由本院另行審結）係址設臺中市○○區
    ○○路「順天時代」工地之貨櫃福利社及位於臺中市○○區
    ○○路三段一二八巷建築工地之貨櫃福利社之負責人，其明
    知未依電子遊戲場業管理條例規定辦理營利事業登記，依法
    不得經營電子遊戲場業，竟基於違法經營電子遊戲場業及在
    公共場所賭博之故意，自民國九十四年七月中旬起，先後在
    上開貨櫃福利社之公眾得出入之場所內，擺設具有押分、積
    分、轉押注及累計分數功能之「龍騰小瑪莉」、「滿貫大亨
    小可愛」、「撲克小可愛」等三台賭博性電子遊戲機具，供
    不特定顧客投幣把玩，而經營電子遊戲場業。丙○○並僱用
    與之有共同賭博概括犯意聯絡之丁○○在該福利社內擔任店
    員，負責開分、洗分之工作。其玩法係由丁○○幫賭客以新
    台幣（下同）十元兌換代幣一枚，由賭客以一比一之比例押
    注，押中即可獲得倍數不等之分數，再依分數向丁○○亦以
    一比一之比例兌換現金，若輸則由機台沒入下注之代幣而歸
    丙○○所有，丙○○與丁○○即連續多次以此方式與不特定
    之人賭博財物。嗣丁○○於九十五年二月二十一日十四時三
    十分許，為警在前揭臺中市○○區○○路三段一二八巷建築
    工地之貨櫃福利社查獲，並扣得如附表一所示之當場賭博器
    具及丙○○所有供記載前揭賭博營業額所用之帳冊一本。
二、乙○○係址設臺中市○區○○路五九二號「老賴茶棧泡沫紅
    茶店」之實際負責人，其並未依電子遊戲場業管理條例規定
    ，向主管機關臺中市政府申請辦理經營電子遊戲場業之營利
    事業登記，竟於丙○○（俟其到案後，亦一併審理）前來詢
    問寄放電子遊戲機台超級大舞台小瑪莉時，即應允之，並與
    丙○○共同基於違反上開規定之犯意聯絡，自九十五年二月
    中旬某日起，在該店內公眾得出入場所，設置電子遊戲機超
    級大舞台小瑪莉一台，供不特定人把玩，而經營電子遊戲場
    業。乙○○另與丙○○共同基於利用前開擺放之電子遊戲機
    與不特定客人賭博之概括犯意，自前揭時間起，連續與不特
    定人賭博財物，其方法係由賭客直接以十元硬幣投入機台把
    玩，每十元可押注五次，由賭客押注分數與機器對賭後，如
    有押中，可贏得倍數不等之分數，客人並得以贏得之分數，
    以一分折算二元現金，由乙○○通知丙○○前來店內兌換現
    金；如未押中，則投入之十元硬幣由機具沒入，藉此射倖之
    賭博方式，計算輸贏，乙○○與丙○○因而可平分所獲取之
    利潤。嗣於九十五年三月四日十七時四十分許，經警據報前
    往前揭「老賴茶棧泡沫紅茶店」而當場查獲，並扣得如附表
    二所示電子遊戲機超級大舞台小瑪莉一台（含ＩＣ板一片）
    及在賭檯內之財物現金二百四十元。
三、案經臺中市警察局第二分局、臺中市警察局第六分局先後報
    請臺灣臺中地方法院檢察署檢察官偵查起訴。
    理    由
一、前揭事實，業據被告丁○○、乙○○於本院訊問時坦承不諱
    ，核與同案被告丙○○供述情節大致相符，並有照片十四張
    附卷，暨如附表一、附表二所示之物扣案可資佐證，是被告
    丁○○、乙○○上開自白，核與客觀事實吻合，足堪信實。
    綜此，本件事證已臻明確，被告丁○○、乙○○之犯行均堪
    認定。
二、核被告丁○○、乙○○所為：
（一）核被告丁○○所為，係犯刑法第二百六十六條第一項前段
      之在公眾得出入之場所賭博罪。被告丁○○與同案被告丙○○二人間，就上開賭博罪犯行，俱有犯意聯絡及行為分
      擔，均為共同正犯。公訴意旨雖認被告丁○○尚與同案被
      告丙○○共同涉犯電子遊戲場業管理條例第二十二條罪嫌
      云云。惟按電子遊戲場業管理條例第十五條規定，未依該
      條例規定辦理營利事業登記者，不得經營電子遊戲場業，
      其處罰對象，乃電子遊戲場業之經營者，其可罰性，在應
      積極辦理營業登記而不作為。本件被告丁○○僅係被告丙○○所僱用之員工，其非但未出資經營，對於電子遊戲機
      台之形式、擺設、種類及經營方式亦無決定之權，為營業
      登記亦非其應為義務，被告丁○○之不作為即不應受上開
      規範之評價，而非電子遊戲場業管理條例所規範應辦理營
      利事業登記之行為人，與該條例第十五條、第二十二條之
      構成要件尚屬有間。且上開被告丁○○所任職之貨櫃福利
      社內，除擺設電子遊戲機台外，同時亦販售飲料、香煙及
      其他雜貨，有現場照片八幀附卷可稽（見中分六偵字第０
      九五００００二五一號卷第二五頁至第二六頁），與一般
      福利社並無多大差異，就被告丁○○而言，其是否知悉上
      開電子遊戲機並未登記，是否與老闆即同案被告丙○○就
      此部分之犯行亦具有共同犯意聯絡，尚非無疑，依罪疑惟
      有利於被告之原則，不能僅憑被告丁○○受雇擔任店員，
      即逕認其就該店之經營內容是否合法登記有所知悉，亦無
      從以此遽認與同案被告丙○○間具有犯意聯絡甚明。此外
      ，復查無其他積極證據足認被告丁○○有何違反電子遊戲
      場業管理條例第二十二條之犯行，本應就此部分諭知無罪
      之判決，惟因起訴意旨認此部分若成立犯罪，係與其前開
      賭博部分之犯行具裁判上一罪之牽連犯關係，爰不另為無
      罪之諭知，附此敘明。另被告丁○○所為多次賭博犯行，
      其時間緊接，方法相同，所犯係犯罪構成要件相同之罪，
      顯係基於概括犯意反覆為之，應依刑法第五十六條連續犯
      之規定論以一罪，並加重其刑。
（二）復按電子遊戲場業管理條例第三條規定：「本條例所稱電
      子遊戲場業，指設置電子遊戲機供不特定人益智娛樂之營
      利事業。」所謂電子遊戲場「業」，指「業務」而言。刑
      法上所謂業務，係以事實上執行業務者為標準，指以反覆
      同種類之行為為目的之社會的活動而言；執行此項業務，
      縱令欠缺形式上之條件，仍無礙於業務之性質。因此不論
      該事業是否「專營」電子遊戲場業，亦不問經營是否需達
      「一定之規模」，即使於原本所營事業外，兼營電子遊戲
      場業，或所經營之電子遊戲場不具相當之規模，亦無礙於
      電子遊戲場業管理條例相關規定之適用。故商業登記法第
      四條所規定之小規模商業，縱得免依該法申請商業登記，
      但如未依電子遊戲場業管理條例辦理營利事業登記，仍不
      得經營電子遊戲場業（最高法院九十年度台非字第二七六
      號裁判可資參照）。且電子遊戲場業管理條例第十六條規
      定，非電子遊戲場業之其他營利事業，不得就其營業場所
      ，「供他人設置」電子遊戲機營業，如違反該條規定，依
      第二十八條規定處行為人新臺幣十萬元以上五十萬元以下
      罰鍰，並限期令其改善。是在非電子遊戲場業之其他營利
      事業場所設置電子遊戲機以營利者，既屬由該條例規範之
      範疇，益徵該條例所指之電子遊戲場業並不專以設置電子
      遊戲機供人娛樂為限，在非電子遊戲場業之其他營利事業
      場所設置者仍屬之。是如係在自己經營之非電子遊戲場業
      之營業場所，自己附帶擺設電子遊戲機供人娛樂者，仍屬
      該條例第三條所指之「設置電子遊戲機供不特定人益智娛
      樂之營利事業」，依該條例第十五條規定，仍應辦理營利
      事業登記後始得營業。從而，在非電子遊戲場業之營業場
      所（如超商、保齡球館、紅茶店、撞球場等），附帶擺設
      電子遊戲機供人娛樂者，仍須依該條例第十五條規定辦理
      營利事業登記後始得擺設，否則，仍應依該條例第二十二
      條論罰。本件被告乙○○所經營之「老賴茶棧泡沫紅茶店
      」，雖屬商業登記法第四條所規定之小規模商業，且所查
      獲之電子遊戲機台數量僅一台，堪認被告乙○○經營前開
      電子遊戲機台，係兼營性質，但依前揭說明，被告乙○○
      所為仍違反電子遊戲場業管理條例第十五條之規定，而應
      依同條例第二十二條論處。是核被告乙○○所為，係違反
      電子遊戲場業管理條例第十五條之規定，應依同條例第二
      十二條規定論處。又被告利用前開電子遊戲機與把玩之客
      人賭博，則其此部分所為，另犯刑法第二百六十六條第一
      項前段之賭博罪。被告與同案被告丙○○間就前揭違反電
      子遊戲場業管理條例第十五條規定及賭博犯行，均有犯意
      之聯絡及行為之分擔，皆為共同正犯。又按刑法上所謂之
      業務，係指以反覆同種類之行為為目的之社會活動而言。
      故電子遊戲場業管理條例第十五條所稱：經營電子遊戲場
      業，係指反覆繼續從事電子遊戲機營業之營利行為而言，
      當然含有連續性，依其行為之性質，應不得再以連續犯論
      處（最高法院八十七年度台非字第二六七號、八十三年度
      台上字第六五一四號裁判可參）。本件被告乙○○僅於所
      開設之「老賴茶棧泡沫紅茶店」，與同案被告丙○○共同
      基於犯意聯絡，設置電子遊戲機台，公訴人認被告乙○○
      關於違反電子遊戲場業管理條例第十五條規定之行為，係
      反覆實施而犯同一罪名，顯係基於概括犯意為之，請依連
      續犯論處，容有未洽。然被告乙○○自九十五年二月中旬
      某日起，即以前開電子遊戲機超級大舞台小瑪莉與不特定
      人賭博，其賭博犯行部分則時間緊接，方法相同，觸犯構
      成要件相同之罪名，顯係基於概括犯意為之，則為連續犯
      ，應依刑法第五十六條之規定以一罪論，並加重其刑。被
      告乙○○所犯前開二罪，有方法結果之牽連關係，應依刑
      法第五十五條牽連犯之規定，論以情節較重之電子遊戲場
      業管理條例第二十二條之罪。
三、爰審酌被告丁○○、乙○○均因貪圖一時蠅頭小利，犯罪之
    動機、目的尚屬單純，手段亦稱平和，但渠等均在公眾得出
    入之場所賭博對社會風氣造成一定程度之危害，另被告乙○○未遵規定申請辦理電子遊戲場業之營利事業登記即經營該
    項事業，使主管機關無法對於一切設置電子遊戲機供人益智
    娛樂之營利事業為有效管理，兼衡酌員警所分別查獲擺設機
    台之數量，被告丁○○係受僱於同案被告丙○○，居於次要
    之地位，被告丁○○、乙○○於本件賭博之金額均不高，暨
    被告丁○○、乙○○犯後均坦認犯罪，足見悔悟之意之犯罪
    後態度等一切情狀，分別量處如主文所示之刑，並各諭知罰
    金如易服勞役及拘役如易科罰金之折算標準，以資懲儆。
四、扣案如附表一、二所示之電子遊戲機具、代幣及現金等物部
    分，分別係當場賭博之器具及在賭檯或兌換籌碼處之財物，
    不問屬於犯人與否，均應依刑法第二百六十六條第二項規定
    予以宣告沒收之。至附表一編號五所示之帳冊一本，係被告
    丙○○所有供記載賭博營業額所用之物，自應併同依刑法第
    三十八條第一項第二款之規定為沒收之諭知。
據上論斷，應依刑事訴訟法第二百七十三條之一第一項、第二百
九十九條第一項前段，電子遊戲場業管理條例第十五條、第二十
二條，刑法第十一條前段、第二十八條、第五十六條、第二百六
十六條第一項前段、第二項、第五十五條、第四十一條第一項前
段、第四十二條第二項、第三十八條第一項第二款，罰金罰鍰提
高標準條例第一條前段、第二條，判決如主文。
本案經檢察官甲○○到庭執行職務。
中    華    民    國    95    年    6     月    30    日
                  刑事第四庭  法  官  陳思成
上正本證明與原本無異。
如不服本判決，應於送達後十日內向本院提出上訴狀（須附繕本
），上訴於臺灣高等法院臺中分院。
                              書記官  王嘉麒
中    華    民    國    95    年    6     月    30    日
附錄論罪科刑法條
電子遊戲場業管理條例第十五條
未依本條例規定辦理營利事業登記者，不得經營電子遊戲場業。
電子遊戲場業管理條例第二十二條
違反第十五條規定者，處行為人一年以下有期徒刑、拘役或科或
併科新臺幣五十萬元以上二百五十萬元以下罰金。
刑法第二百六十六條
在公共場所或公眾得出入之場所賭博財物者，處一千元以下罰金
。但以供人暫時娛樂之物為賭者，不在此限。
當場賭博之器具與在賭檯或兌換籌碼處之財物，不問屬於犯人與
否，沒收之。
附表一：
┌──┬─────────────┬───┬─────┐
│編號│名                      稱│數  量│備      註│
├──┼─────────────┼───┼─────┤
│ 一 │龍騰小瑪莉（含IC板）      │1台   │          │
├──┼─────────────┼───┼─────┤
│ 二 │滿貫大亨小可愛（含IC板）  │1台   │          │
├──┼─────────────┼───┼─────┤
│ 三 │撲克小可愛（含IC板）      │1台   │          │
├──┼─────────────┼───┼─────┤
│ 四 │代幣                      │4426枚│          │
├──┼─────────────┼───┼─────┤
│ 五 │帳冊                      │1本   │          │
└──┴─────────────┴───┴─────┘
附表二：
┌──┬─────────────┬───┬─────┐
│編號│名                      稱│數  量│備      註│
├──┼─────────────┼───┼─────┤
│ 一 │超級大舞台小瑪莉（含IC板）│1台   │          │
├──┼─────────────┼───┼─────┤
│ 二 │賭資                      │240元 │          │
└──┴─────────────┴───┴─────┘


司法院資訊處製作；財團法人民間司法改革基金會備份。
